【裁判字號】    97,上重更(一),43
【裁判日期】    971118
【裁判案由】    殺人
【裁判全文】
臺灣高等法院刑事判決            97年度上重更(一)字第43號
上  訴  人  臺灣臺北地方法院檢察署檢察官
上  訴  人
即  被  告  乙○○
                    （現另案於臺北監獄執行中）
選任辯護人  吳孟良  律師
上列上訴人因被告強盜等案件，不服台灣台北地方法院96年度重
訴字第116號，中華民國96年12月27日第一審判決（起訴案號：
台灣台北地方法院檢察署96年度偵字第19460號），提起上訴，
本院判決後，經最高法院第一次發回審理，本院更為判決如下：
    主  文
原判決關於強盜殺人部分暨定執行刑均撤銷。
乙○○殺人，處無期徒刑，褫奪公權終身，扣案水果刀壹把沒收
；又以強暴使人行無義務之事，處有期徒刑參月，扣案水果刀壹
把沒收。應執行無期徒刑，褫奪公權終身，扣案水果刀壹把沒收
。
    事  實
一、乙○○與朱福信為朋友關係，乙○○因本身財務出狀況，需
    款孔急，知悉朱福信取得龐大退股資金，遂曾多次邀約朱福
    信洽談乙○○所從事電子半導體產業之投資事宜，惟均為朱
    福信所婉拒。乙○○復於民國（下同）96年9月17日下午3時
    許，邀約朱福信前往位於臺北市○○○路○段41號之晶華酒
    店喝咖啡，欲向其借貸新臺幣（下同）300萬元週轉，因未
    獲允可，並遭朱福信奚落，心中不悅，仍提議駕車送朱福信
    回其公司，二人於同日下午5時40分許搭乘電梯至晶華飯店
    地下4樓之停車場，共同乘坐乙○○停放於4-96號停車格內
    之車號7291-EA自用小客車。乙○○於上車後，即於同日下
    午5時40分許至5時50分許之間某時，因朱福信屢提及與乙○
    ○之姐夫之糾紛，並拒絕借款給乙○○周轉，乙○○乃心生
    不滿，竟基於使人行無義務之事之犯意，隨手拾起其所有，
    原放於車內之水果刀一把，將之架住坐在副駕駛座之朱福信
    喉嚨，向朱福信恫稱：「到底借不借錢？不借錢我就殺了你
    。」等語之強暴方式，使朱福信行無義務之事。因朱福信掙
    扎、抵抗，乙○○竟另萌殺人犯意，持上開水果刀用力劃割
    朱福信之脖子，致朱福信頸部、舌骨上緣區受有長達21 公
    分 (由左耳下向前頸止於右下顎弓區)之連續性切割傷，造
    成朱福信左亞當軟骨上角有0.2公分×0.2公分×0.2公分軟
    骨分離，左頸總動脈及左頸靜脈、氣管並均遭切割斷裂，此
    為致命傷，導致大量出血併由呼吸道吸入血塊、窒息，最後
    因出血性休克及呼吸性休克而不幸死亡。此外，在朱福信抵
    抗過程中，並造成朱福信分別受有左手掌面5、6、7公分，
    左手中指遠端指上1.5公分、左手掌背面大拇指5、1公分、
    左手食指2道各1公分之切割傷、右手指之小切割傷、左臉頰
    10公分×8公分之挫傷、左唇上、下各有2公分×2公分、2公
    分×1公分之瘀青傷、左額上5公分×4公分之淺挫傷及左耳
    後下區之6公分×5公分之挫傷。詎乙○○為圖滅跡，遂另行
    起意，於同日晚間11時許，將朱福信之屍體以前揭自用小客
    車載至台北縣深坑鄉○○路○段28號旁草叢堆內棄置。復另
    行起意，意圖為自己不法之所有，於同日晚間11時許棄置屍
    體前，在車內副駕駛座位後之地毯上，發現朱福信之皮夾（
    斯時朱福信已死亡，該皮夾為其繼承人所共有），竟竊取該
    皮夾內5600元得手。嗣於96年9月19日下午1時50分許，朱福
    信之屍體為吳泰進在上開棄屍地點所發現而報警處理，乙○
    ○為躲避警方查緝，遂於96年9月20日早上8時30分許欲自臺
    灣桃園國際機場出境時，為警拘提到案。嗣由乙○○帶同警
    方前往其位於臺北市○○區○○街32巷3號3樓之住處搜索，
    扣得犯案時乙○○所穿皮鞋1雙、臺北市專用垃圾袋1只、前
    揭自用小客車鑰匙1串，及自朱福信皮夾內竊取之新臺幣5千
    6百元，並於乙○○上揭樟新街住處河堤邊樹叢下等處起獲
    其所有供犯罪所用之水果刀1把、朱福信BENQ行動電話1支、
    皮夾1個及身分證件等並扣案。(乙○○所涉遺棄屍體部分，
    經原審判決有期徒刑壹年，經乙○○提起上訴後撤回其上訴
    而告確定，竊盜部分亦經本院97年度上重訴字第5號判處有
    期徒刑3月確定)。
二、案經臺北縣政府警察局新店分局報請臺灣臺北地方法院檢察
    署檢察官偵查起訴。
    理  由
壹、程序方面
一、被告辯護人主張：警訊筆錄經勘驗結果，被告回答的內容幾
    乎都是警察在唸的，被告只有回答是或不是，對或不對，有
    或沒有，並非一問一答方式，完全是在配合警方而已，甚至
    本案的重點第3頁最後1行到底借不借錢，不借錢我就殺了你
    這句話也是警察唸的，被告只有接著說「對」1個字而已，
    第4頁的第2行「失去理智持刀往死者喉嚨割下去」，這句話
    也是警察說的，被告是說「拉扯間」，也沒有說往死者喉嚨
    割下去這句話，警詢筆錄製作完全不符法定程式，不具證據
    能力。查，被告於96年9月20日之警詢內容，經本院上訴審
    及本院審理時二次勘驗，與警詢筆錄之內容大致相符，被告
    就其內部分文字有爭執，上開文字記載與勘驗筆錄不符部分
    ，依刑事訴訟法第100條之1第1項之規定無證據能力，以勘
    驗筆錄所載為準。被告復主張證人甲○○警詢陳述，為審判
    外之陳述，無證據能力，經核該項陳述無刑事訴訟法第159
    條之3傳聞法則例外之情形，故無證據能力。
二、次按被告以外之人於審判外之言詞或書面陳述，除法律有規
    定者外，不得作為證據；又被告以外之人於審判外之陳述，
    雖不符合同法第159條之1至第159條之4之規定，但經當事人
    於審判程序同意作為證據，法院審酌該言詞陳述或書面陳述
    作成時之情況，認為適當者，亦得為證據。當事人、代理人
    或辯護人於法院調查證據時，知有第159條第1項不得為證據
    之情形，而未於言詞辯論終結前聲明異議者，視為有前項之
    同意，刑事訴訟法第159條第1項及第159條之5分別定有明文
    。本判決下列所引用之各該被告以外之人於審判外之陳述（
    包含書面陳述），雖屬傳聞證據，惟當事人於原審及本院審
    理中除上開經被告表示爭執，經本院審酌如上者外，其餘部
    分均表示同意作為證據方法而不予爭執，且迄至言詞辯論終
    結前亦未再聲明異議，本院審酌上開證據資料製作時之情況
    ，尚無違法不當及證明力明顯過低之瑕疵，亦認為以之作為
    證據應屬適當，故揆諸前開規定，爰逕依刑事訴訟法第159
    條之5規定，認前揭證據資料均有證據能力，先予敘明。至
    扣案物品為警合法搜索扣押所得之物，自有證據能力。
貳、實體部分
一、訊據被告乙○○固就於事實欄所載時地向被害人即死者朱福
    信借款，致生爭執，持刀劃割被害人頸部，致被害人死亡之
    事實不爭執，惟否認有故意殺人犯意，辯稱：伊向被害人借
    款300萬元，被害人一直罵伊與伊姐夫，伊無奈低下頭，適
    見車上座位底下一把水果刀，伊是想持刀嚇被害人，請他停
    止辱罵，惟被害人竟然出手奪刀，二人互相拉扯之情況下，
    造成被害人身上瘀青和傷痕，伊中指也因此受傷，伊恐刀子
    為被害人奪走，一時情急下反推回去，雙方一來一回間，不
    慎用力過猛，而劃到被害人之咽喉。被告並未向被害人恫稱
    ：不借錢就殺了你等語，更無殺害被害人之意，因為殺了被
    害人，不但拿不到錢，更須背負殺人罪，伊與被害人素無怨
    隙，亦無殺人的動機及理由，伊應僅成立過失致人於死罪云
    云。惟查：
  (一)被告於96年9月20日之警詢過程如下：
    警察：當時你跟他開口跟朱福信開口說要借多少錢?
    被告：300萬。
    警察：借300萬元作周轉，可是他答不答應?
    被告：他不答應。
    警察：他不答應借錢給你對不對?
    被告：對。
    警察：那還怎麼樣?在談論中他還奚落你的不是對不對?
    被告：是，對。
    警察：怎麼奚落? 奚落就是說，括弧喔，就是意喻跟姊夫是
          同樣的模式就對了，你講的是這樣嗎?
    被告：對。
    警察：奚落你的意思就是說，意喻就是說跟姊夫一樣通通都
          是，跟姊夫的做法一樣，都是要坑錢的，是不是? 是
          意思要坑錢嗎? 還是要怎麼樣?
    被告：嗯... 也不是說要坑錢啦，就是說因為我姊夫他也是
          會炒股票，然後就是..
    警察：喔，意思就是說公器私用就對了。
    被告：對啦。
    ……（中間省略）
    警察：你要送他嘛，那你們共同搭乘晶華飯店的電梯前往B4
          停車場。
    被告：對。
    警察：你所停放的自小客7291-EA之停車位是B4的96停車格
          嘛。
    被告：對。
    警察：那當時朱福信還以言詞就對你一直在教訓奚落，你就
          非常生氣，所以你一上車的時候，你就立刻從駕駛座
          旁邊取出什麼?
    被告：一把水果刀。
    警察：一把預藏的水果刀，然後用你的右手..
    被告：架住他的脖子。
    警察：架住他的脖子，就是你所模擬的動作這樣，架住坐在
          旁邊的助手座的死者喉嚨，控制他的行動，並以言詞
          恐嚇他死者朱福信說，對他說什麼: 「你到底借不借
          錢」?
    被告：對。
    警察：「到底借不借錢? 不借的話我就殺了你。」這些話是
          不是?
    被告：對。
    警察：那當時死者看到你拿著刀子架住他的時候，他就立刻
          用左手去擋是不是?
    被告：對，左手。
    警察：左手擋，所以死者手上就被你劃了那麼一刀是不是?
    被告：嗯，對。
    警察：是左手還是右手?
    被告：左手。
    警察：左手對，驗屍報告是左手
    被告：對，左手沒錯。
    警察：左手擋到，當時你也就急了，失去了理智，你就持刀
          往死者的喉嚨處割下去，對不對? 割那麼一大刀嘛。
    被告：我沒有生氣，就是因為在一些拉扯間...
    上開警詢筆錄，被告、辯護人於本院上訴審時已當庭會同勘
    驗，並經本院勘驗後製有逐字譯文附卷可稽。且被告於上訴
    審勘驗時供稱：筆錄的製作是先前警方人員有跟你談論案發
    經過，經由伊陳述以後再由警方人員製作成筆錄，然後由警
    方人員依據所製作筆錄的內容逐一詢問伊該內容是否正確。
    是自上開詢問過程可知，於詢問時雖由警察代被告敘述案發
    過程，惟經被告確認後答以「對」、「是」等語，若有不符
    者，被告亦有辯解或補充，亦未發現有強暴脅迫或利誘等情
    事自難認被告所答係配合警方，非出於自由意志。
  (二)依上開勘驗結果可知，被告確有自承向被害人借錢遭拒，並
    遭死者以言語奚落與伊姐夫一樣公器私用。二人上車後，被
    告因此拿出原置於車上之水果刀架住被害人脖子，向被害人
    恫稱：「到底借不借錢? 不借的話我就殺了你。」等語，被
    害人以左手抵擋，被告在拉扯間割到死者喉嚨等情，應無疑
    問。被告辯稱，伊未對被害人恫稱不借錢要殺害被害人等語
    ，顯係事後卸責之詞，委無可採。是被告以持刀之強暴方式
    ，向被害人借款，所為與強暴使人行無義務之事之構成件該
    當，應堪認定。公訴意旨雖認被告此部分行為與強盜之構成
    要件該當，惟被告係為借錢，並無意圖為自己不法之所有，
    故此部分行為尚不成立強盜罪。
  (三)次應審酌者為被告有無殺害被害人之犯意。被告於警詢時固
    未供稱係一時失去理智始持刀割死者之喉嚨，有勘驗筆錄在
    卷足佐，然：
  1.本件緣於被告乙○○與被害人朱福信原為朋友關係，被告因
    本身財務出狀況，需款孔急，知悉被害人取得龐大退股資金
    ，遂曾多次邀約被害人洽談被告所從事電子半導體產業之投
    資事宜，惟均為被害人所婉拒。嗣被告復於案發當日即96年
    9月17日下午3時許，邀約被害人前往位於臺北市○○○路○
    段41號之晶華酒店喝咖啡，欲向其借貸新臺幣300萬元週轉
    ，但仍為被害人所拒，被告遂提議駕車送被害人回其公司，
    2人於同日下午5時40分許搭乘電梯至晶華飯店地下4樓之停
    車場，共同乘坐被告停放於4-96號停車格內之車號7291-EA
    自用小客車。2人上車後，因被害人屢提及與被告姐夫間之
    糾紛，並拒絕借款予被告周轉，被告即隨手拾起其原放於車
    內之水果刀一把，將該把水果刀架住坐在副駕駛座之被害人
    喉嚨，並向被害人恫稱：「到底借不借錢？不借錢我就殺了
    你。」等語，惟因被害人掙扎、抵抗，被告即持上開水果刀
    劃割被害人之脖子等情，已據被告供承不諱，被告於原審審
    理時亦供稱：「（你去拿刀的時候，你心裡在想什麼？）死
    者本來說要借給我，我才約他這一次見面，並送月餅給他，
    然後，他說了一些我姊夫的壞話，我惱羞成怒，我頭往下低
    看到刀子，我就想說嚇嚇死者，目的就是為了借錢。（你拿
    刀起來以後，有無說什麼？）我說你錢可不可以借給我，我
    真的需要這筆錢，那是你跟我姊夫的事情，我不知道。（死
    者當時如何回答？）死者與我姊夫有一些金錢上的抱怨，對
    我姊夫有不悅的心情，已經壓抑很久了，那天剛好連同我的
    部分拒絕... 」等語（見原審卷第35頁），依被告上開供述
    及警詢供述可知，當日被告持刀架住被害人之目的，係為向
    死害人借款300萬元。是綜觀上情，被告與被害人間原即為
    朋友關係，被告係出於欲向被害人借款不果，而在爭執中持
    上開水果刀架住被害人喉嚨，進而劃割被害人之脖子，堪可
    認定。
  2.被害人係因被告持上開水果刀用力劃割脖子，致被害人頸部
    、舌骨上緣區受有長達21公分 (由左耳下向前頸止於右下顎
    弓區)之連續性切割傷，造成被害人左亞當軟骨上角有0.2公
    分×0.2公分×0.2公分軟骨分離，左頸總動脈及左頸靜脈、
    氣管並均遭切割斷裂，導致大量出血併由呼吸道吸入血塊、
    窒息，最後因出血性休克及呼吸性休克而不幸死亡，已據法
    務部法醫研究所之死亡經過研判「(一)死者朱福信於96年9月
    19日13時50分遭發現棄屍於深坑山區，經解剖發現死者全身
    多處穿刺切割傷之傷口寬度均寬於2.5公分；(二)死者主要致
    命傷在頸部、舌骨上緣區有頸部皮膚21公分連續性切割痕，
    並傷及頸部動、靜脈及氣管、舌骨等致大量出血併由呼吸道
    吸入血塊窒息，最後因出血性休克及呼吸性休克而死亡；(三)
    由以上死者死亡經過及檢驗判明：死者之死亡機轉為出血性
    及呼吸性休克，死亡原因為銳器創致全身多處創傷，頸部血
    管及氣管切創、出血併吸入血塊於肺臟、窒息，最後因出血
    性休克及呼吸性休克而死亡。死亡方式為「他殺」；(四)研判
    死亡原因: 甲、出血性休克及呼吸性休克。乙、頸部血管切
    創出血及氣管切創吸入血塊窒息。丙、全身頭、臉、頸、肢
    體銳創」。另據其記載之外傷證據「... (二)外傷證據：1.左
    手有抵抗刀切割痕於左手掌面3道分別為5、6、7公分，中指
    遠端指有切割傷1.5公分，左手掌背面大姆指有2道切割傷分
    別為5及1公分，食指背面有2道各1公分長之切割傷。右手指
    有小切割傷。2.左臉頰有10乘8公分挫傷痕並造成左唇上、
    下各有2乘2乘2乘1公分瘀青痕。3.左額有較淺之5乘4公分挫
    傷痕。4.頸部有切割痕長21公分，由左耳下向前頸止於右下
    顎弓區。5.頸部切割傷呈連續性切割之傷口，皮下有出血痕
    並於舌骨下緣與亞當軟骨間分離，造成左亞當軟骨上角有0.
    2乘0.2乘0.2公分軟骨分離，左頸總動脈及左頸靜脈、氣管
    有切割斷裂痕（為致命傷）。6.左耳後下區有6乘5公分挫傷
    痕。7.雙肺後葉節有局部吸入血水樣物之吸入血液異物狀」
    ，有法務部法醫研究所鑑定報告書在卷可按。
  3.由被害人頸部致命傷傷口達21公分，造成部分亞當軟骨分離
    、動、靜脈及氣管斷裂，可見其用力之猛，顯非被告所辯稱
    不小心劃到所致；且被害人身上有多處抵抗傷，包含銳器（
    扣案水果刀）所致之切割傷及其他原因所致的瘀青痕、挫傷
    ，足徵被害人在死亡前曾有抵抗之行為，益見被害人係在掙
    扎、抵抗中為被告所殺害，更非被告所辯，係過失行為所致
    。而被告係有智識之成年人，自當理解持銳利刀械抵住人之
    喉嚨威嚇被害人有可能劃割喉嚨造成被害人死亡之結果，竟
    仍為之，且造成頸部致命傷傷口長達21公分，足見其用力之
    猛，其主觀上應有置被害人於死地之犯意甚明，參以被害人
    頸部、舌骨上緣區受有長達21公分 (由左耳下向前頸止於右
    下顎弓區)之連續性切割傷，且部份亞當軟骨分離、動、靜
    脈及氣管斷裂，其行為力道非輕，應非過失所導致，亦甚明
    白，縱經勘驗警詢筆錄後證明被告於警詢中未供稱係一時失
    理智，其辯稱：伊應僅成立過失而致人於死之罪嫌云云，亦
    難憑採。此外，復有門號0000000000號、0000000000號行動
    電話雙向通聯紀錄及基地台位置、晶華酒店監視錄影器之照
    片10張、相驗屍體證明書、相驗報告書、相驗筆錄、檢驗報
    告書、相驗照片55張、扣案水果刀、被害人所有之BENQ行動
    電話、皮夾及身份證件在卷可證，被告殺人之犯行，堪予認
    定。
  4.至被告於原審理中聲請所傳喚之證人張貴玲證稱，扣案之水
    果刀原係供旅行野餐之用等語，但被告既於車內與被害人爭
    執時，取用該刀殺人，該刀縱然原係購來做旅行之用，充其
    量僅能證明被告並非預謀殺人，尚不能解免被告殺人之罪責
    ，是上開證言自不能作為對被告有利之認定。另告訴人請求
    傳喚死者之配偶甲○○到庭證稱「死者曾表示：與被告見面
    ，有令其感到奇怪、害怕的感覺」之事實，但本案尚無何跡
    證證明被告在邀約死者到晶華飯店前，即有殺害死者之意，
    證人甲○○之證言，亦僅能表達死者在生前對於被告之觀感
    ，故該項證據，亦無法作為被告不利之證據。另被告於本院
    上訴審、本次審理時均聲請傳喚鑑定人法醫蕭開平作證，證
    明被害人頸部之傷係由上往下或由下往上以證明其係被害人
    搶奪該刀時所誤傷云云，惟查，鑑定人或可鑑定被害人頸部
    之傷係由上往下或由下往上，但仍難證明究否係因出於被害
    人奪刀所傷，本院認無傳喚之必要。且如被害人係為搶奪該
    水果刀，在正常反應下頭部應會先閃躲開，受傷部位應係手
    部而非頸部，縱有不慎劃割到頸部，亦應屬輕微，而非本案
    所示頸部致命傷傷口達21公分，造成部分亞當軟骨分離、動
    、靜脈及氣管斷裂，且被告持刀抵住被害人喉嚨即有可能劃
    割喉嚨造成被害人死亡之結果，竟仍執意為之，造成頸部致
    命傷傷口長達21公分，足見其用力之猛，其主觀上應有殺人
    之犯意，堪予認定。
二、核被告持刀向被害人朱福信借款之行為，係犯刑法第304 條
    第1項之使人行無義務之事之強制罪、殺死被害人之行為則
    係犯刑法第271條第1項之殺人罪。二罪間犯意各別、行為互
    異，應分論併罰。被告持刀向死者朱福信借款並殺害朱福信
    之行為，檢察官雖於起訴書起訴被告此部分行為係犯「強盜
    」及「殺人」二罪，然檢察官於原審審判時當庭更正為刑法
    第332條第1項之強盜殺人罪（見原審卷第72頁背面），惟被
    告持刀向被害人借款行為，並無不法所有之意圖，與強盜罪
    之構成要件尚屬有間，已如前述，被告上開經起訴之此部分
    犯行，無從成立強盜殺人罪之結合犯，公訴人主張被告所為
    此部分犯行係犯刑法第332條第1項之強盜殺人罪尚有誤解。
    再查，「按法院審判之對象係檢察官起訴之公訴事實，至檢
    察官以何一罪名提起公訴，對法院而言均無拘束力，此所以
    刑事訴訟法第300條規定，科刑或免刑之判決，法院得就起
    訴之犯罪事實，變更檢察官所引應適用法條之原因。亦即法
    院在起訴犯罪事實同一性之範圍內，不受起訴法條之拘束，
    得自由認定事實，適用法律，以期訴訟經濟之要求，但為兼
    顧被告之防禦權，並符合不告不理之旨意，自須於公訴事實
    之同一性範圍內，始得為之。又由於犯罪乃侵害法益之行為
    ，犯罪事實自屬侵害性之社會事實，亦即刑法加以定型化之
    構成要件事實，故此所謂「同一性」，應以侵害性行為之內
    容是否雷同，犯罪構成要件是否具有共通性為準，若二罪名
    之構成要件具有相當程度之吻合，即可謂具有同一性。」，
    最高法院著有97年度台上字第3640號判決意旨可參。查強盜
    罪所侵害者為人身自由與財產法益，此與刑法第304條強制
    罪所侵害之人身自由法益有部分相同，且被告行為均係持刀
    架住被害人喉嚨，並向其恫稱「到底借不借錢，不借錢我就
    殺了你」，二者社會基本事實相同，此部分公訴人起訴被告
    強盜罪之起訴法條應予變更。
三、原判決就強盜殺人部分對被告予以論罪科刑，固非無見，惟
    查：(一)被告係因借錢未果而殺人，應僅成立殺人罪而非屬強
    盜殺人，已如前述，原判決論以刑法第332條第1項之強盜殺
    人罪，容有違誤；(二)被告所為持刀向被害人借款之行為，應
    成立強制罪，原審誤為強盜罪，亦有未洽。(三)被告於本院上
    訴審時與被害人家屬達成民事和解之事實，原審未及審酌。
    檢察官上訴認原審量刑過輕、被告上訴否認有殺人故意云云
    ，雖無可採，惟原判決此部分既有上開可議之處，自應由本
    院將原判決此部分撤銷改判。爰審酌被告無何前科，此有本
    院被告前案紀錄表在卷可按，素行尚佳；犯後曾企圖逃亡遭
    緝獲，到案後對於大部分犯罪事實坦白承認，尚無庸處以極
    刑，然仍否認有殺人之犯意，且被告係大學畢業，月入8 萬
    元，竟不思正途，以非法方法向被害人借錢，借錢未果後又
    起意將之殺害，由被害人死亡時所受致命傷觀之，被告手段
    甚為殘忍，並於犯後遺棄屍體，雖對被害人家屬提出之民事
    訴訟認諾而達成民事和解，有和解筆錄在卷可稽，惟並無實
    際之清償行動，告訴人表示無宥恕之意，另就殺人部分本院
    認被告犯後悔意不足、犯罪手段殘忍，被害人家屬痛苦不堪
    ，量刑不宜輕縱，仍應量處無期徒刑等一切情狀，分別量處
    如主文第2項所示之刑，並定應執行刑，另就量處無期徒刑
    部分，並依刑法第37條第1項之規定宣告褫奪公權終身。扣
    案水果刀一把，係被告先前所購買，為其所有，預備他用，
    然持以為強制犯行、殺害被害人等情，業據被告於本院審理
    時供明在卷，屬被告所有，供被告犯強制罪、殺人罪所用之
    物，應依刑法第38條第1項第2款沒收。至扣案垃圾袋3個、
    黑色鞋子1雙、皮夾1個雖係被害人所有，但尚無積極證據證
    明係供被告犯罪所用之物，尚無庸宣告沒收。
據上論斷，應依刑事訴訟法第369條第1項前段、第364條、第299
條第1項前段、第300條，刑法第271條第1項、第304條第1項、第
37條第1項、第51條第4款、第38條第1項第2款，判決如主文。
本案經檢察官劉靜婉到庭執行職務
中    華    民    國    97    年    11    月    18    日
                  刑事第十六庭審判長法  官  溫耀源
                                    法  官  許增男
                                    法  官  王敏慧
以上正本證明與原本無異。
本件係依職權送上訴案件。
如不服本判決，應於收受送達後十日內向本院提出上訴書狀，其
未敘述上訴之理由者並得於提起上訴後十日內向本院補提理由書
（均須按他造當事人之人數附繕本）「切勿逕送上級法院」。
                                    書記官  丁淑蘭
中    華    民    國    97    年    11    月    18    日
附錄本案論罪科刑法條全文：
中華民國刑法第271條
（普通殺人罪）
殺人者，處死刑、無期徒刑或 10 年以上有期徒刑。
前項之未遂犯罰之。
預備犯第 1 項之罪者，處 2 年以下有期徒刑。
中華民國刑法第304條
（強制罪）
以強暴、脅迫使人行無義務之事或妨害人行使權利者，處3年以
下有期徒刑、拘役或3百元以下罰金。
前項之未遂犯罰之。


司法院資訊處製作；財團法人民間司法改革基金會備份。
